最高法院刑事判決　　　　　　九十六年度台上字第六三四五號
上　訴　人　甲○○
　　　　　　　　　　號9樓之5
　　　　　　乙○○
　　　　　　丙○○
　　　　　　丁○○
共　　　同
選任辯護人　許盟志律師
上列上訴人等因妨害自由案件，不服台灣高等法院台中分院中華
民國九十四年六月二十二日第二審判決（九十三年度上訴字第一
八三四號，起訴案號：台灣台中地方法院檢察署九十二年度偵字
第七四五五號），提起上訴，本院判決如下：
    主  文
上訴駁回。
    理  由
一、上訴人甲○○、乙○○、丙○○部分：
按刑事訴訟法第三百七十七條規定：上訴於第三審法院，非以判
決違背法令為理由，不得為之。是提起第三審上訴，應以原判決
違背法令為理由，係屬法定要件。如果上訴理由狀並未依據卷內
訴訟資料，具體指摘原判決不適用何種法則或如何適用不當，或
所指摘原判決違法情事，顯與法律規定得為第三審上訴理由之違
法情形，不相適合時，均應認其上訴為違背法律上之程式，予以
駁回。本件上訴人甲○○、乙○○、丙○○上訴意旨略稱：(一)原
判決認定甲○○等四人於民國九十二年四月二日下午二時三十分
在大亞百貨公司樓下之星巴克咖啡店內共同強押告訴人黃文廷進
入丙○○所有停放於忠孝西路上自小客車內，惟上開地點係屬鬧
區，上訴人等又未攜帶兇器，不可能強押告訴人而不受注目，黃
文廷亦未曾呼救，原判決認定顯悖於常情。(二)證人林麗芬於一審
稱於名都日本料理餐廳聚餐後，是正常宴會散會情形；一審同案
被告江嘉璋於警訊中稱，是黃文廷表示要到台中市來與我處理債
務，於名都日本料理餐廳用餐並討論確認債務問題後，黃文廷說
會將債務處理完畢後再離開台中等語，與上訴人等於偵、審中所
陳相符，足見上訴人等並未強押告訴人南下。且證人林麗芬僅稱
黃文廷之工作主要在台北，原判決遽認黃文廷當無主動南下與江
嘉璋見面之可能，顯與事實不符。(三)證人許靜蘭於一審稱，黃文
廷當時於電話中說對方對他很客氣、沒有傷害他等語。業經一審
判決無罪之同案被告黃寓體、何榮雄亦堅稱不知黃文廷係被上訴
人等強押；原判決認定與常理不符等語。
惟查：原判決認定上訴人甲○○、乙○○、丙○○有原判決事實
欄所載犯行，係依憑告訴人黃文廷之指訴，證人許靜蘭、同案被
告江嘉璋分別於偵、審中之證述，及證人林麗芬於一審之證述，
並有黃文廷與甲○○等四人當日南下台中乘坐位置示意圖、台股
指數委託操作合約書、催收債款委託契約書、行動電話通聯紀錄
、大亞百貨現場圖、修配廠現場圖、高雄縣警察局林園分局大寮
分駐所受理各類案件紀錄表等證據附卷足稽，因而維持第一審論
處上訴人等共同以強押不讓離去之非法方法，剝奪人之行動自由
各罪刑（各處有期徒刑四月）之判決，駁回上訴人等於第二審之
上訴，已敘明所憑之證據及認定之理由。對於甲○○、乙○○、
張瑞龍雖不否認在大亞百貨公司樓下之星巴客咖啡店內發現黃文
廷，並與告訴人一同驅車南下台中，嗣並搭載告訴人至何榮雄所
開設之修配廠等情，惟矢口否認有何不法犯行，辯稱係黃文廷自
稱未處理完債務不回台北，方再與告訴人約定至何榮雄所開設之
修配廠喝茶，期間黃文廷仍可自由撥打電話對外聯繫，未有限制
告訴人行動自由，亦無出言恐嚇告訴人之犯行云云。丙○○亦矢
口否認有何不法犯行，辯稱伊僅係擔任司機，不詳內情云云，何
以均係卸責之詞，不足採信，亦已依據卷內資料逐一指駁。從形
式上觀察，原判決並無違背法令之情形存在。又按證據之取捨及
證據證明力如何，均屬事實審法院得自由裁量、判斷之職權，苟
其此項裁量、判斷，並不悖乎通常一般之人日常生活經驗之定則
或論理法則，又於判決內論敘其何以作此判斷之心證理由者，即
不得任意指摘其為違法，據為提起第三審上訴之合法理由。而認
定犯罪事實所憑之證據，並不以直接證據為限，間接證據亦包括
在內，審理事實之法院綜合卷內之直接、間接證據，本於推理作
用，於通常一般之人均不致有所懷疑，得確信其為真實之程度者
，即得據之為有罪之認定。原判決已敘明，江嘉璋係因遍尋不著
黃文廷出面解決債務，方委託嵊華公司人員以合法之方式代為協
助找尋告訴人以處理債務，顯見黃文廷對於與江嘉璋間之債務糾
紛，並無解決之誠意，衡情當無主動與江嘉璋見面以解決債務糾
紛之可能。況告訴人與甲○○等四人素不相識，則當日若非黃文
廷當時已遭甲○○等四人之脅迫，焉會自願搭乘甲○○等所駕駛
之汽車而隨同南下台中與江嘉璋見面並洽談債務事宜？再依江嘉
璋與甲○○等所屬之嵊華公司簽訂之催收債款委託契約書觀之，
甲○○等之酬金應自黃文廷清償積欠江嘉璋之債務中扣除，詎於
「名都日本料理店」與江嘉璋會算債務之結果，黃文廷除同意清
償江嘉璋自稱之新台幣（下同）一百七十四萬餘元及證人林麗芬
一百萬元之債務外，尚同意另行支付甲○○等四人約一百萬元之
酬金，而非由江嘉璋取得告訴人清償之金額後，由其中之款項支
付酬金五十八萬餘元，足認黃文廷當時係身體遭受脅迫並處於不
自由之狀態下。且甲○○等與黃文廷、江嘉璋均一致供述，於「
名都日本料理店」會帳後，江嘉璋乃於飯後自行離去，而黃文廷
雖認識江嘉璋，然並不認識甲○○等四人，亦為甲○○等所是認
，又黃文廷主要工作地點在台北之情，已據證人林麗芬於第一審
法院審理時證稱屬實，顯見黃文廷案發當日若非已遭甲○○等四
人控制行動自由，當無僅為與江嘉璋會帳，而需舟車勞頓，自願
與甲○○等四人搭車南下台中之理，再黃文廷與江嘉璋會帳後，
又何以不返回台北，卻另同意與甲○○等四人至何榮雄所開設汽
車修配廠停留一整夜，並打電話四處籌款？此顯與常理有違，益
徵黃文廷當時行動自由確係遭受甲○○等四人限制至明。而甲○
○等四人命黃文廷支付之金錢達三百餘萬元之鉅，以黃文廷在事
先未預見狀況下隻身遭挾持南下之情，如不與外界聯絡求援，又
如何可能籌得如此現金，況甲○○等四人係因欲讓黃文廷四處打
電話籌錢方同意黃文廷使用行動電話機之情，業經黃文廷於警詢
中陳述屬實，參以證人許靜蘭於一審法院審理時結證：「……他
說他電話不能講太久，所以我就趕快報案。」、「我先生說他是
一個人偷偷打電話與我聯絡。」等語，是僅以黃文廷曾在上揭時
間內有撥打行動電話之紀錄，尚難據以否定甲○○等四人控制黃
文廷行動自由之犯行。又甲○○約集多達四人挾持黃文廷，無非
欲藉人數及體力之優勢壓制黃文廷之反抗，逼迫黃文廷同行並支
付金錢，丙○○於本案黃文廷遭挾持妨害自由時全程參與其間，
對甲○○所為何事豈會不知，自難以車輛係丙○○所駕駛，即謂
伊未參與本案。又何榮雄當日既係在其經營之益呈汽車修配廠工
作，其所稱並不知情黃文廷係被甲○○等人強押等情，縱然屬實
，亦難作為有利於甲○○等人之認定。原判決綜合各種相關證據
，認定上訴人等有本件犯行，就案內有關證據，本於調查所得心
證，分別定其取捨而為事實上之判斷，均已於理由內詳加說明。
並無上訴意旨所指之違背法令。上訴意旨，無非係對事實審法院
採證認事之職權行使及原審已調查、理由已說明之事項，仍執陳
詞再為事實上之爭執，並非適法之上訴第三審理由。衡以上述說
明，應認甲○○、乙○○、丙○○上訴均為違背法律上之程式，
予以駁回。
二、上訴人丁○○部分：
上訴期間為十日，自送達判決後起算，刑事訴訟法第三百四十九
條前段定有明文。本件上訴人丁○○因妨害自由案件，經原審判
決後，於九十四年七月五日送達，有送達證書附卷可按，其上訴
期間經扣除在途期間三日，截至同年月十八日即已屆滿，其期間
之末日又非星期日、紀念日、或其他休息日，乃竟延至同年月二
十日始提起上訴，顯已逾期，其上訴自非合法，應予駁回。
據上論結，應依刑事訴訟法第三百九十五條，判決如主文。
中　　華　　民　　國　九十六　年　 十一 　月　二十二　日
                      最高法院刑事第四庭
                          審判長法官  莊　登　照
                                法官  黃　一　鑫
                                法官  林　秀　夫
                                法官  徐　昌　錦
                                法官  許　錦　印
      本件正本證明與原本無異
                                      書  記  官
中　　華　　民　　國　九十六　年　 十一 　月　二十七　日
                                                Ａ
